【裁判字號】    97,易,2452
【裁判日期】    970805
【裁判案由】    詐欺
【裁判全文】
臺灣臺中地方法院刑事判決              97年度易字第2452號
公  訴  人  臺灣臺中地方法院檢察署檢察官
被      告  乙○○
上列被告因詐欺案件，經檢察官提起公訴（96年度偵字第24056
號），被告於準備程序中就被訴事實為有罪之陳述，經本院合議
庭評議後裁定由受命法官獨任改行簡式審判程序審理，判決如下
：
    主    文
乙○○幫助意圖為自己不法之所有，以詐術使人將本人之物交付
，處有期徒刑肆月，如易科罰金，以新臺幣壹仟元折算壹日。
    犯罪事實
一、乙○○可預見金融帳戶係個人理財之重要工具，關係個人財
    產、信用之表徵，一般人利用他人名義之金融帳戶，常與詐
    欺取財之犯罪密切相關，且取得他人存摺之目的，在於收取
    贓款及掩飾犯行不易遭人追查，又對於提供帳戶之行為本身
    ，雖無引發他人萌生犯罪之確信，但仍不顧他人所可能遭受
    之危險，竟基於縱若有人持以犯詐欺取財罪亦不違反其本意
    之幫助犯意，於96年7月間某日，在臺中市○○路與北屯路
    口，以新臺幣（下同）5000元之代價，將其於95年12月25日
    向中國信託商業銀行中港分行申請開立帳號00000000000000
    00號帳戶之存摺、提款卡及密碼，提供予姓名年籍不詳綽號
    「阿志」之詐騙集團成員使用。該詐騙集團成員於取得乙○
    ○提供之前開中國信託商業銀行中港分行帳戶之存摺、提款
    卡及密碼後，竟基於詐欺取財之犯意，意圖為自己不法之所
    有，於97年6、7月間，自稱許銘慧之女子撥打電話予甲○○
    ，向甲○○謊稱其在端午節當天於臺中都會公園所舉辦之愛
    心活動中抽中三獎，獲得獎金105萬元，欲領取獎金必須認
    購百分之二十一之稅額，及加入臨時會員，之後並參加六合
    彩活動中獎1140萬元為由，致使甲○○誤信為真，陷於錯誤
    ，遂於97年7月20日，前往臺中市○○路臺灣中小企業銀行
    ，依照指示轉帳匯款20萬元至乙○○所申請開立之前開中國
    信託商業銀行中港分行帳戶內，甲○○事後始知受騙。
二、案經甲○○訴由臺中縣警察局清水分局報告臺灣臺中地方法
    院檢察署檢察官偵查起訴。
    理    由
一、訊據被告乙○○對於上揭時地，以5000元之代價，提供其所
    申請開立之中國信託商業銀行中港分行帳戶予該姓名年籍不
    詳綽號「阿志」之詐騙集團成員作為向告訴人甲○○詐財之
    匯款帳戶使用等情，業經坦認屬實，核與告訴人甲○○於警
    詢中之指訴情節相符，並有被告申請開立中國信託商業銀行
    中港分行帳戶之客戶開戶資料表及帳戶歷史交易查詢各一份
    、告訴人甲○○受騙匯款之臺灣中小企業銀行匯款申請書一
    份在卷可稽，被告自白供述與現有事證相符，應堪置信。按
    刑法上之故意，區分直接故意（確定故意）與間接故意（不
    確定故意），「行為人對於構成犯罪之事實，明知並有意使
    其發生者」為直接故意，「行為人對於構成犯罪之事實，預
    見其發生而其發生並不違背其本意者」為間接故意；又金融
    帳戶為個人理財之工具，申請開設金融帳戶並無任何特殊之
    限制，一般民眾皆能自由申請開戶，並得同時在不同金融機
    構申請多數存款帳戶使用，乃眾所周知之事實，依一般人之
    社會生活經驗，倘係合法收入，本可自行向金融行庫開戶使
    用，而無向他人取得帳戶之必要；苟不以自己名義申請開戶
    ，反以不正方式向不特定人取得他人之金融機構帳戶使用，
    衡情應能懷疑其目的在於施用詐騙手段以非法取得他人財物
    ，且以不實中獎訊息之方式而詐欺取財之犯罪類型層出不窮
    ，該等犯罪多數均係利用人頭帳戶作為出入帳戶，並經網路
    、媒體廣為披載，被告係已成年之人，亦當能夠知悉社會上
    常有利用人頭帳戶從事詐欺取財之犯罪情事，且被告對於該
    詐騙集團成員取得其前開中國信託商業銀行中港分行帳戶作
    為實施詐欺取財之犯行應可預見，而被告既仍願提供帳戶，
    更徵對於其帳戶被利用作為向人詐騙財物之情，並無違背其
    本意。至被告交付其中國信託商業銀行中港分行帳戶存摺、
    提款卡及密碼之行為，既非詐欺取財罪之構成要件行為，且
    查無任何證據足資證明被告與該詐欺集團成員間有何共同詐
    欺取財之犯意聯絡，足認被告應僅係出於幫助犯罪之行為。
    本件事證明確，被告犯行，洵堪認定。
二、查：該姓名年籍不詳綽號「阿志」之詐欺集團成員於取得被
    告提供之前開中國信託商業銀行中港分行帳戶後，基於詐欺
    取財之犯意，意圖為自己不法之所有，向告訴人甲○○施以
    詐術，致使告訴人甲○○因而受騙，依照指示轉帳匯款至被
    告所申請開立交付予該詐欺集團成員使用之中國信託商業銀
    行中港分行帳戶內，而詐得財物，核該詐騙集團成員所為，
    係犯刑法第三百三十九條第一項之詐欺取財罪。本件被告將
    其所申請開立之中國信託商業銀行中港分行帳戶交予詐騙集
    團成員作為詐欺取財之匯款帳戶使用，顯係基於幫助他人詐
    欺取財之犯意，且所為提供帳戶予他人之行為係屬刑法詐欺
    取財罪構成要件以外之行為，其既以幫助他人犯罪之意思而
    參與犯罪構成要件以外之行為，核被告所為，係犯刑法第三
    十條第一項前段、第三百三十九條第一項之幫助詐欺取財罪
    。被告幫助詐欺集團成員犯詐欺取財罪，為幫助犯，應依刑
    法第三十條第二項之規定，減輕其刑。爰審酌被告因缺錢花
    用，遂出售其銀行帳戶予詐騙集團作為向人詐欺取財之匯款
    帳戶使用，被告之行為，助長犯罪之不良風氣，幫助犯罪者
    隱匿真實身分，增加檢警查緝犯罪之困難性，間接造成更多
    人之遭受損害，其行固屬可議，惟因被告犯罪後業經坦承犯
    行，犯後態度良好，且被告本身並未實際參與詐欺取財之犯
    行，可責難性較為輕微，考量告訴人甲○○受騙匯入被告帳
    戶內之款項金額20萬元，及被告出售銀行帳戶所獲得之利益
    5000元等一切情狀，量處如主文所示之刑，併予諭知易科罰
    金之折算標準，以示懲儆。
據上論斷，應依刑事訴訟法第二百七十三條之一第一項、第二百
九十九條第一項前段，刑法第三十條第一項前段、第二項、第三
百三十九條第一項、第四十一條第一項前段，刑法施行法第一條
之一第一項、第二項前段，判決如主文。
中    華    民    國    97    年    8     月    5     日
                  刑事第五庭    法  官  巫淑芳
上正本證明與原本無異。
如不服本判決，應於收受送達後10日內向本院提出上訴書狀（應
敘述具體理由並附繕本）。
上訴書狀如未敘述理由，應於上訴期間屆滿後20日內補提理由書
於本院。
                                書記官  王麗麗
中    華    民    國    97    年    8     月    5     日
附錄論罪科刑法條：
刑法第339條：
意圖為自己或第三人不法之所有，以詐術使人將本人或第三人之
物交付者，處五年以下有期徒刑、拘役或科或併科一千元以下罰
金。
以前項方法得財產上不法之利益或使第三人得之者，亦同。
前二項之未遂犯罰之。


司法院資訊處製作；財團法人民間司法改革基金會備份。
